【裁判字號】    89,上易,893
【裁判日期】    891017
【裁判案由】    侵占
【裁判全文】
臺灣高等法院臺南分院刑事判決        八十九年度上易字第八九三號  Ａ
      上  訴  人
      即  被  告  甲  ○  ○
      選任辯護人  蘇  文  奕
右上訴人因侵占案件，不服臺灣臺南地方法院八十九年度易字第四五二號中華民國八
十九年四月六日第一審判決（起訴案號：臺灣臺南地方法院檢察署八十八年度偵緝字
第九八四號），提起上訴，本院判決如左：
      主      文
上訴駁回。
      事      實
一、甲○○於民國（下同）八十八年一月七日在台南市○○路○段一五一號東帝士百
    貨一樓十二號，向經營星光地球科學陳列館之乙○○批寶石販賣時，得知乙○○
    需籌措資金，乃稱可代為週轉現金，乙○○遂依其指示簽發以台灣中小企業銀行
    永康分行為付款人之支票三紙，票號分別為0000000、0000000、
    0000000號，發票日分別為：八十八年三月十日、三月二十五日、四月十
    日，面額均為新台幣（以下同）三十萬元交付甲○○，詎甲○○於無法調得現款
    時，未將支票返還乙○○，竟於八十八年一月十三日，意圖為自己不法之所有，
    將其所持有之上開票號0000000號（發票日八十八年三月十日，面額三十
    萬元）之支票變易為所有，侵占入己，持向台南市第五信用合作社（以下簡稱五
    信）經理康世宗調現，用以支付其以第三人名義向五信貸款所積欠之利息，嗣康
    世宗屆期提示支票，乙○○始發現上情。
二、案經被害人乙○○訴請及台南市警察局第五分局報告台灣台南地方法院檢察署檢
    察官偵查起訴。
      理      由
一、訊據上訴人即被告甲○○固坦承於上揭時地收取告訴人乙○○簽發上開支票三紙
    供幫忙調現之用，卻將其中票號0000000號之支票持向五信合作社經理康
    世宗調現，用以支付其以第三人名義向五信貸款所積欠之利息等情不諱，惟矢口
    否認有侵占犯行，並辯稱：伊以系爭支票支付貸款利息，係因為康世宗之建議，
    但告訴人有同意伊使用。且伊認為伊到台中後可以向伊女兒要三十萬元存入銀行
    兌現，如伊有侵占之意，就不會在支票背面背書云云。經查：右揭事實，業據告
    訴人乙○○迭次指訴甚詳，並有上開票號0000000號之支票及退票理由單
    各一紙在卷可稽。且證人康世宗於原審偵審中證稱：被告當時已積欠三、四個月
    貸款未繳，因我是五信經理，她是客戶，有信託第三人名義向我們貸款，八十八
    年一月十三日被告要我到她住處取此張支票，請求我為其調現繳貸款利息等語（
    見偵字第三九一Ｏ號卷第十八頁反面、偵緝字卷第十三頁正面、原審卷第二十四
    頁），核與告訴人指訴之情節相符。被告雖以前詞置辯，然按侵占罪係即成犯，
    凡對自己持有之他人所有物，有變持有為所有之意思時，即應構成犯罪，縱事後
    將侵占之物設法歸還，亦無解於罪名之成立（最高法院著有四十三年台上字第六
    七五號判例可資參照），本件被告既基於為告訴人調現始持有告訴人簽發之支票
    ，於無法調現時，理應將支票返還，其未返還，卻將所持有之支票一紙向他人調
    現以繳納自己之房屋貸款利息，無論係出於自己或他人之建議，既自己決意為之
    ，即顯有為自己不法所有之意圖及易持有為所有之行為，應堪認定。縱其事後擬
    請其女兌現該支票，仍無解侵占罪名之成立。故被告上開所辯，顯係事後避重就
    輕之詞，無足採取。其事證明確，犯行堪予認定。
二、核被告甲○○所為，係犯刑法第三百三十五條第一項之罪。原審認被告之罪證明
    確，因予適用刑法第三百三十五條第一項，罰金罰鍰提高標準條例第一條前段等
    規定，並審酌被告之素行、犯罪之動機、目的、手段、對告訴人所生財產上之損
    害，及犯後之態度等一切情狀，量處被告有期徒刑四月。本院經核原判決認事用
    法及量刑，俱無不合。被告上訴意旨空言否認犯罪而指摘原判決有不當之處，為
    無理由，應予駁回。
據上論斷：應依刑事訴訟法第三百六十八條，判決如主文。
本案經檢察官蘇南桓到庭執行職務。
中    華    民    國      八十九      年      十      月      十七      日
                                  臺灣高等法院臺南分院刑事第一庭
                                      審判長法官  鄭    文    肅
                                            法官  楊    明    章
                                            法官  王    浦    傑
右正本證明與原本無異。
不得上訴。
                                      法院書記官  蔡    振    豐
中    華    民    國      八十九      年      十      月      十九      日
本判決論罪科刑法條：
刑法第三百三十五條第一項：意圖為自己或第三人不法之所有，而侵占自己持有他人
                          之物者，處五年以下有期徒刑、拘役或科或併科一千元
                          以下罰金。


司法院資訊處製作；財團法人民間司法改革基金會備份。
